臺灣高等法院臺南分院民事裁定　96年度抗字第383號
抗 告 人　甲○○
上列抗告人因與相對人乙○○間請求債務人異議之訴事件，對於
中華民國九十六年十一月十六日臺灣嘉義地方法院核定訴訟標的
價額之裁定（九十六年度訴字第三四六號），提起抗告，本院裁
定如下：
      主      文
原裁定廢棄。
本件訴訟標的價額核定為新台幣壹佰萬元，應徵第二審裁判費新
台幣壹萬陸仟佰伍拾元。
抗告訴訟費用由相對人負擔。
      理      由
一、抗告意旨略以：抗告人聲請強制執行之債權額為新台（下同
    ）一百萬元，然抗告人已將執行債權金額減縮為四十萬元，
    執行命令亦變更為四十萬元，足見異議之訴之標的金額為四
    十萬元，非一百萬元，原裁定將執行金額誤為一百萬元，已
    有未合。又本票債權之存否乃異議之訴有無理由之先決問題
    ，應不得合併計算為訴訟標的之價額。是抗告人之上訴利益
    應為四十萬元，原裁定之計算有誤，請求廢棄原裁定，另行
    核定等語。
二、按債務人異議之訴之訴訟標的為該債務人之異議權，法院核
    定此訴訟標的之金額或價額，應以該債務人本於此項異議權
    ，請求排除強制執行所有之利益為準（最高法院九十二年度
    台抗字第六五九號判決要旨參照）。又按一訴主張數項標的
    者，其訴訟標的之價額合併計算之；但所主張之數項標的互
    相競合或應為選擇者，其訴訟標的價額，應依其中價額最高
    者定之，民事訴訟法第七十七條之二第一項定有明文。故「
    合併提起之訴訟標的，雖有確認本票債權不存在及異議權二
    者，惟自經濟上觀之，其訴訟目的一致，二者之訴訟標的互
    有競合關係，依前揭規定，訴訟標的價額應以其中價額最高
    者定之（最高法院九十二年度台抗字第七００號、九十三年
    度台抗字第五三二號、九十四年度台抗字第七九七號裁定參
    照）。
三、查：本件相對人起訴聲明原審法院九十六年度執字第八七九
    六號強制執行程序應予撤銷，暨請求確認抗告人持有相對人
    簽發本件執行名義所在之一百萬元本票債權不存在。依上說
    明，相對人本於異議之訴，請求排除強制執行所有之利益應
    為一百萬元，雖其另聲明確認一百萬元本票債權不存在，因
    二者互有競合關係，本件訴訟標的價額仍應以其中價額一百
    萬元定之，而非合併計算之二百萬元。抗告人既受全部敗訴
    判決，提起第二審上訴，且其上訴之聲明，係求為將原判決
    全部廢棄，核屬全部上訴，則其上訴利益仍應以一百萬元計
    算，抗告人嗣後主張，其對其中之六十萬元本息部分並未再
    為主張，早已減縮云云，核與原審卷證不合，尚非可採。惟
    原裁定將二項標的合併計算，核定訴訟標的價額為二百萬元
    ，徵收第二審裁判費三萬一千二百元，於法自有未合。抗告
    意旨求予廢棄改判，尚屬有據。爰將原裁定廢棄，並自為裁
    定如主文第二項所示。
四、據上論結，本件抗告為有理由，依民事訴訟法第四百九十二
    條、第九十五條、第七十八條，裁定如主文。
中　　華　　民　　國　　96　　年　　12　　月　　27　　日
                  民事第二庭    審判長法　官　丁振昌
                                      法　官　李素靖
                                      法　官　吳上康
上為正本係照原本作成。
不得抗告。
中　　華　　民　　國　　96　　年　　12　　月　　27　　日
                                      書記官  易慧玲
